臺灣士林地方法院刑事判決　　　　　　 93年度金重訴字第1號
公　訴　人　臺灣士林地方法院檢察署檢察官
被　　　告　庚○○
選任辯護人　鐘炯律師
被　　　告　乙○○
　　　　　　己○○
上列被告因詐欺案件，經檢察官提起公訴（90年 度偵字第
9739號、92年度偵緝字第500號），本院判決如下：
    主  文
庚○○、乙○○、己○○均無罪。
    理  由
一、公訴意旨略以：被告庚○○、己○○、乙○○明知丙○○所
    販賣之支票無法兌現，竟意圖為自己不法之所有，與同案被
    告丙○○分別共同基於詐欺之犯意聯絡，向丙○○購買支票
    ，再佯稱為合法取得之客票，交付各該支票與戊○○、丁○○、甲○○，致使戊○○、丁○○、甲○○陷於錯誤，不知
    係人頭支票而交付與支票面額相當之財物予被告庚○○、己○○、乙○○，藉此詐取財物，並任令各該支票退票，列為
    拒絕往來戶，因認被告涉有刑法第339 條第1 項之詐欺取財
    犯行等語。
二、按犯罪事實應依證據認定之，無證據不得認定犯罪事實，刑
    事訴訟法第154 條第2 項定有明文。又刑法上詐欺取財罪之
    成立，須行為人有不法取得財物之意圖，實施詐術，被害人
    因此陷於錯誤，而交付本人或第三人之物，始足當之。倘被
    害人並未為財產上之處分，尚不得遽以詐欺取財罪相繩。
三、本件公訴人認被告涉犯刑法第339 條第1 項之詐欺取財罪嫌
    ，係以被告於調查局及偵查中之供述、被害人戊○○、丁○○於調查局之陳述、證人甲○○於本院之證述、發票人為辛○○、玉山銀行支票及退票理由單各一紙、發票人為秋小女
    、台北銀行支票及退票理由各一紙，為證明被告犯罪之積極
    證據。
四、訊據被告固均坦承有向同案被告丙○○購買支票，且將支票
    分別交付予戊○○、丁○○、甲○○，惟堅決否認有詐欺取
    財犯行，被告庚○○辯稱：其係因為父親還債，才將購買之
    支票交付戊○○，之後已清償該筆債務收回票據，故其並無
    不法所有之意圖；被告己○○辯稱：其當時被倒會，因會首
    丁○○催繳會款，所以交付2 張買來的支票給會首丁○○以
    拖延時間，後來錢全部都還清，其無欺騙丁○○的故意；被
    告乙○○辯稱：因其積欠房東甲○○3 個月租金，房東一直
    催繳，所以才交付買來的支票應急，後來退票後已與房東處
    理好，其並無欺騙甲○○的故意等語。經查：
（一）被告分別向丙○○購買支票，且將支票分別交付予戊○○
      、丁○○、甲○○，嗣其交付之支票經戊○○、丁○○、
      甲○○提示均遭退票等情，業據被告坦白承認，核與同案
      被告丙○○所述相符，亦經丁○○於調查局、證人甲○○
      於調查局、本院調查時陳述明確，並有發票人為辛○○、
      玉山銀行支票及退票理由單、發票人為秋小女、台北銀行
      支票及退票理由附卷可稽。
（二）被告庚○○於偵查中及本院調查時均供稱：支票交付給戊○○係抵償欠款，且已經清償完畢等語（見90年度偵字第
      4119號卷第243 、443-445 頁、本院93年4 月1 日、94年
      4 月21日筆錄），有其提出之清償證明附卷可參。是被告
      庚○○辯稱該支票係因清償債務而交付，並非無據。
（三）被告己○○於調查局詢問時、偵查中及本院調查時均供稱
      ：支票交付會首丁○○以給付會款，於90年8 月27日已將
      死會的錢還清等語（見法務部調查局北部地區機動工作組
      卷第107-109 頁、上開偵查卷第242 頁、本院93年4 月1
      日、94年4 月21日筆錄）。而被害人丁○○當庭對被告己○○上開所述並不爭執，且表示被告己○○已清償債務（
      見本院94年4 月21日筆錄）。足認被告己○○當時確因給
      付會款而交付支票。
（四）被告乙○○於偵查中及本院調查時均供稱：支票交付房東
      甲○○係作為給付租金用，退票後已經與房東處理好等語
      （見92年度偵緝字第500 號、本院93年4 月1 日、94年4
      月21日筆錄），核與證人甲○○於本院調查時所證述之內
      容相符（見本院94年4 月21日筆錄），足認被告甲○○當
      時確因給付房租而交付支票。
（五）綜上，庚○○、己○○、乙○○固有行使支票施用詐術，
      惟其均係為清償原先已付之債務而交付支票，縱其支票嗣
      並未兌現，其行使支票時，被害人並未因此而交付財物，
      自尚難論以詐欺取財罪責。至於被告藉此拖延清償期限固
      取得延期清償之利益，然其原來的債務依然存在，亦難評
      價其因此獲得財產上不法利益，或認被害人因此受有財產
      上損害，故亦不成立刑法之詐欺得利罪，附此敘明。
五、此外，本院復查無其他積極證據，足資證明被告有何詐欺取
    財犯行，揆諸前開說明，自不能證明被告犯罪，應為無罪之
    諭知。
六、依刑事訴訟法第301 條第1 項，判決如主文。
本案經檢察官張惠菁到庭執行職務
中　　華　　民　　國　　94　　年　　7　　 月　　14　　日
                  刑事第七庭審判長法  官  王梅英
                                  法  官  王沛雷
                                  法  官  劉秉鑫
以上正本證明與原本無異。
如不服本判決，應於判決送達後10日內，向本院提出上訴狀。
                                  書記官  林旻弘
中　　華　　民　　國　　94　　年　　7　　 月　　14　　日
